【裁判字號】    97,交易,37
【裁判日期】    970926
【裁判案由】    過失致死等
【裁判全文】
臺灣宜蘭地方法院刑事判決              97年度交易字第37號
公  訴  人  臺灣宜蘭地方法院檢察署檢察官
被      告  丁○○
            甲○○
上  一  人
選任辯護人  簡坤山律師
上列被告因過失致死等案件，經檢察官提起公訴（97年度偵字第
139、606號），本院判決如下：
    主  文
丁○○因過失致人於死，處有期徒刑陸月，如易科罰金，以新臺
幣壹仟元折算壹日。緩刑參年。
甲○○因過失致人於死，處有期徒刑肆月，如易科罰金，以新臺
幣壹仟元折算壹日。緩刑貳年。
    事  實
一、丁○○於民國96年7月14日晚間10時20分許，駕駛車牌號碼
    ＡＮ-2930號自用小客車搭載友人丙○○，沿宜蘭縣冬山鄉
    ○○路由南往北行駛，行經宜蘭縣冬山鄉○○路與美和路交
    岔路口時，本應注意行經無號誌之交岔路口，應減速慢行，
    作隨時停車之準備，且在未劃設車道線之道路，時速不得超
    過40公里，而依當時天候晴、夜間有光線照明、路面乾燥無
    缺陷、無障礙物、視距良好，客觀上並無不能注意之情事，
    竟疏未注意，貿然以每小時5、60公里之速度超速行駛通過
    上開交岔路口，適有甲○○駕駛車牌號碼Ｌ2-3589號自用小
    客車搭載其妻洪美女及其女乙○○，沿宜蘭縣冬山鄉○○路
    由西往東行駛，亦疏未注意左方車應停讓右方車先行，即貿
    然前行通過上開交岔路口，丁○○見狀閃煞不及，不慎撞擊
    甲○○所駕駛之小客車，致洪美女受有頭頸部創傷、多數肋
    骨骨折合併創傷性氣胸等傷害，經送醫急救後不治死亡；甲○○受有臉、頭皮及頸之挫傷擦傷、胸壁及背部挫傷、左小
    腿挫傷等傷害；乙○○受有臉部擦傷、頭皮及頸之挫傷、右
    肩膀及背部挫傷、左腳擦傷等傷害；丁○○受有頭部外傷併
    臉部多處撕裂傷及撕脫傷、右膝部深撕裂傷等傷害；丙○○
    則受有頭部損傷併腦出血及顏面撕裂傷、胸部挫傷併右側血
    氣胸、多處挫傷及撕裂傷等傷害（丁○○、甲○○涉嫌過失
    傷害部分業經撤回告訴，詳後敘）。嗣甲○○於肇事後，託
    人報警，已報明其姓名、地點，請警方前往處理，嗣後並願
    受裁判。
二、案經被害人洪美女之女乙○○告訴暨臺灣宜蘭地方法院檢察
    署檢察官相驗屍體後自動檢舉偵辦。
    理  由
壹、證據能力部分：
    按被告以外之人於審判外之言詞或書面陳述，除法律有規定
    者外，不得作為證據。又被告以外之人於審判外之陳述，雖
    不符前四條之規定，而經當事人於審判程序同意作為證據，
    法院審酌該言詞陳述或書面陳述作成時之情況，認為適當者
    ，亦得為證據。當事人、代理人或辯護人於法院調查證據時
    ，知有第一百五十九條第一項不得為證據之情形，而未於言
    詞辯論終結前聲明異議者，視為有前項之同意，刑事訴訟法
    第一百五十九條第一項、第一百五十九條之五分別定有明文
    。本件被告丁○○、甲○○、辯護人、檢察官於本院審理時
    對於下列所述之其他證據資料，均不爭執其證據能力，本院
    審酌該等證據資料作成時之狀況，並無不宜作為證據情事，
    依刑事訴訟法第一百五十九條之五第二項規定，自得作為證
    據。
貳、實體部分：
一、前揭事實，迭據被告丁○○、甲○○自警詢、偵查及本院審
    理中坦承不諱，互核其二人供述一致，亦核與告訴人乙○○
    之指訴及證人即被害人林天龍證述情節相符，並有現場圖、
    道路交通事故調查報告表 (一)( 二)各乙份、車禍現場照片
    及車輛照片共42幀在卷足稽。再被害人洪美女確因本件車禍
    受有頭頸部創傷，多數肋骨骨折合併創傷性氣胸等傷害，經
    送醫急救後不治死亡，有財團法人羅許基金會羅東博愛醫院
    診斷證明書1紙可稽，亦經臺灣宜蘭地方法院檢察署檢察官
    督同法醫師相驗屬實，製有勘驗筆錄、相驗屍體證明書、驗
    斷書及相驗屍體照片等附卷可憑。按汽車行經無號誌之交岔
    路口，應減速慢行，作隨時停車之準備；且在未劃設車道之
    道路，時速不得超過四十公里；又汽車行駛至交岔路口，如
    同為直行車，左方車應停讓右方車先行，道路交通安全規則
    第九十三條第一項第一、二款、第一百零二條第一項第二款
    後段分別定有明文。再參酌卷附道路交通事故調查表、事故
    現場及肇事車輛之照片可知，本件車禍地點為四岔道路、未
    劃設車道線，於事故當時為天候晴、夜間有照明、柏油路面
    、路面乾燥無缺陷及障礙物、視距良好，並無不能注意之情
    事，被告丁○○駕駛車號ＡＮ-2930號汽車於行經未劃設車
    道線之交岔路口時，本應注意行經無號誌之交岔路口，應減
    速慢行，作隨時停車之準備，且在未劃設車道線之道路，時
    速不得超過40公里，而依當時天候晴、夜間有光線照明、路
    面乾燥，而疏未注意減速慢行、作隨時停車之準備，且以超
    過速限四十公里以上之速度行駛，致撞擊交岔路屬左方車之
    亦未注意於通過無號誌之交岔路口應停讓右方車先行之被告
    甲○○所駕駛車號Ｌ2-3589號汽車，被告丁○○、甲○○之
    駕駛行為均顯有過失。本件經送請臺灣省基宜區車輛行車事
    故鑑定委員會鑑定，鑑定意見為：甲○○駕駛自小客車，行
    經無號誌岔路口，左方車未停讓右方車先行；丁○○駕駛自
    小客車，行經無號誌岔路口，未減速反超速，兩者同為肇事
    原因，亦同此認定，有該會96年10月11日基宜鑑字第
    0965002361號函暨所附基宜鑑字第960351號鑑定意見書可稽
    。而被告二人之過失行為，復與被害人洪美女之死亡間，具
    有相當因果關係。是綜上所述，足徵被告丁○○、甲○○首
    揭自白確與事實相符，
    本件事證已臻明確，被告二人過失致死犯行堪以認定，應予
    依法論科。
二、核被告丁○○駕駛車號ＡＮ-2930號汽車於行經未劃設車道
    線之交岔路口時，未減速慢行，作隨時停車之準備，且超速
    行駛；而被告甲○○駕駛車號Ｌ2-3589號汽車未注意於通過
    無號誌之交岔路口屬左方車應停讓右方車先行，致於交岔路
    口發生撞擊，造成被害人洪美女傷重不治死亡，核其二人所
    為，均係犯刑法第二百七十六條第一項之過失致人於死罪。
    再被告甲○○肇事後，於有偵查權限之機關及公務員發覺
    其前揭駕車肇事致人死亡犯罪前，託人報警，已報明其姓名
    、地點，請警方前往處理，嗣後並自願接受裁判之事實，並
    有宜蘭縣警察局交通警察隊警員林育德製作之宜蘭縣警察局
    羅東分局道路交通事故肇事人自首情形紀錄表1件附卷可參
    （見臺灣宜蘭地方法院檢察署96年度相字第223號相驗卷宗
    第26頁），是被告甲○○已符自首之要件，應依刑法第六十
    二條前段之規定減輕所犯過失致死犯行。爰審酌被告二人之
    品行、智識程度；於道路行駛中未遵守交通規則致生本件車
    禍事故，導致被害人死亡，犯罪情節匪淺；惟念被告丁○○
    犯後即自始坦承犯行，已與被害人家屬達成和解，犯後態度
    良好；又被告甲○○亦坦承犯行，其與被害人洪美女為夫妻
    ，感情深厚，因本次疏失造成天人永隔之悲劇，被告甲○○
    哀慟之心可見一般等一切情狀，爰分別量處如主文所示之刑
    ，並諭知易科罰金之折算標準，以示警懲。
三、末查，被告丁○○前雖於86年間，因違反麻醉藥品管理條例
    案件，經判處有期徒刑三月，於86年6月6日易科罰金執行完
    畢，嗣於五年內未曾受有期徒刑以上刑之宣告，被告甲○○
    前未曾受有期徒刑以上刑之宣告，有被告2人之臺灣高等法
    院被告前案紀錄表各1件在卷可稽，其二人係因一時疏失，
    致罹刑章，現被告丁○○已與被害人洪美女之家屬達成和解
    ，並已給付賠償金額，有和解筆錄1紙可稽，而被告甲○○
    係被害人之配偶，因此次疏失造成天人永隔悲劇，哀慟難以
    抹滅，被告二人經此偵審教訓後，信當知警惕而無再犯之虞
    ，故本院認為其二人所宣告之刑以暫不執行為適當，爰併就
    被告丁○○諭知緩刑三年、被告甲○○宣告緩刑二年，以勵
    自新。
參、不另為不受理判決部分：
一、公訴意旨略稱：被告丁○○於民國96年7月14日晚間10時20
    分許，駕駛車牌號碼ＡＮ-2930號自用小客車搭載友人丙○○，沿宜蘭縣冬山鄉○○路由南往北行駛，行經宜蘭縣冬山
    鄉○○路與美和路交岔路口時，本應注意行經無號誌之交岔
    路口，應減速慢行，作隨時停車之準備，且在未劃設車道線
    之道路，時速不得超過40公里，而依當時天候晴、夜間有光
    線照明、路面乾燥無缺陷、無障礙物、視距良好，客觀上並
    無不能注意之情事，竟疏未注意，貿然以每小時5、60公里
    之速度超速行駛通過上開交岔路口，適有被告甲○○駕駛車
    牌號碼Ｌ2-3589號自用小客車搭載其妻洪美女及其女乙○○
    ，沿宜蘭縣冬山鄉○○路由西往東行駛，亦疏未注意左方車
    應停讓右方車先行，即貿然前行通過上開交岔路口，丁○○
    見狀閃煞不及，不慎撞擊甲○○所駕駛之小客車，除致洪美
    女死亡外；告訴人甲○○受有臉、頭皮及頸之挫傷擦傷、胸
    壁及背部挫傷、左小腿挫傷等傷害；告訴人乙○○受有臉部
    擦傷、頭皮及頸之挫傷、右肩膀及背部挫傷、左腳擦傷等傷
    害；告訴人丁○○受有頭部外傷併臉部多處撕裂傷及撕脫傷
    、右膝部深撕裂傷等傷害；告訴人丙○○則受有頭部損傷併
    腦出血及顏面撕裂傷、胸部挫傷併右側血氣胸、多處挫傷及
    撕裂傷等傷害，因認被告丁○○、甲○○涉嫌刑法第二百八
    十四條第一項之過失傷害罪嫌云云。
二、按告訴乃論之罪，告訴人於第一審辯論終結前得撤回其告訴
    ，又告訴經撤回者，應諭知不受理之判決，刑事訴訟法第二
    百三十八條第一項、第三百零三條第三款分別定有明文。又
    諭知不受理之判決者，得不經言詞辯論為之，刑事訴訟法第
    三百零七條亦有明文。
三、查本件告訴人即被害人甲○○、乙○○告訴被告丁○○過失
    傷害；告訴人即被害人丁○○、丙○○告訴被告甲○○過失
    傷害案件，起訴書認係觸犯刑法第二百八十四條第一項之過
    失傷害罪，依同法第二百八十七條前段之規定，須告訴乃論
    。茲據告訴人甲○○、乙○○、丁○○、丙○○於97年8月
    8日分別具狀撤回告訴，有刑事撤回告訴聲請狀4紙在卷足稽
    ，依照首開說明，本件本應為不受理判決之諭知，惟因公訴
    人認被告丁○○、甲○○所涉此過失傷害罪部分與前揭有罪
    部分，有想像競合犯關係，爰不另諭知不受理之判決，併此
    敘明。
據上論斷，應依刑事訴訟法第二百八十四條之一、第二百九十九
條第一項前段，刑法第二百七十六條第一項、第六十二條前段、
第四十一條第一項、第七十四條第一項第一款、第二款，刑法施
行法第一條之一第一項、第二項前段，判決如主文。
本案經檢察官黃正綱到庭執行職務。
中    華    民    國    97    年    9     月    26    日
                    刑事第三庭法  官  林惠玲
以上正本證明與原本無異
如不服本判決應於收受本判決後10日內向本院提出上訴書狀，並
應敘述具體理由。若未敘述理由者，應於上訴期間屆滿後20日內
向本院補提理由書狀(均須按他造當事人之人數附繕本)。
                              書記官  陳淑宜
中    華    民    國    97    年    9     月    26    日
附錄本案論罪科刑法條全文
中華民國刑法第二百七十六條（過失致死罪）
因過失致人於死者，處二年以下有期徒刑、拘役或二千元以下罰
金。
從事業務之人，因業務上之過失犯前項之罪者，處五年以下有期
徒刑或拘役，得併科三千元以下罰金。


司法院資訊處製作；財團法人民間司法改革基金會備份。
